【裁判字號】    94,訴,781
【裁判日期】    950420
【裁判案由】    違反毒品危害防制條例等
【裁判全文】
臺灣雲林地方法院刑事判決               94年度訴字第781號
公  訴  人  臺灣雲林地方法院檢察署檢察官
被      告  乙○○
                    （另案於臺灣雲林監獄執行中）
指定辯護人  蕭敦仁律師
上列被告因偽造文書等案件，經檢察官提起公訴（94年度偵字第
1720號），本院判決如下：
    主  文
乙○○共同變造國民身分證，足以生損害於公眾及他人，處有期
徒刑肆月，如易科罰金，以佰元折算壹日。扣案之變造「丁○○」國民身分證壹紙上所黏貼之「乙○○」照片壹張沒收。
被訴以脅迫方式使人施用第二級毒品部分無罪。
    犯  罪  事  實
一、乙○○與綽號「阿源」之不詳姓名年籍成年男子，共同基於
    變造國民身分證之犯意聯絡，由乙○○於民國93年11月5 日
    前1 週之某日，在臺北市西門町附近，以新臺幣1,000 元之
    代價，委託「阿源」變造國民身分證，乙○○並將其照片1
    張交給「阿源」作為變造國民身分證之用。「阿源」於取得
    乙○○照片後，在不詳地點，將乙○○照片黏貼在以不詳方
    式取得之丁○○（起訴書誤為蔣正昭）失竊的國民身分證上
    ，變造完成「乙○○」名義之國民身分證1 紙，再交給乙○○收執，足以生損害於丁○○及戶政機關對於國民身分證使
    用及管理之正確性。嗣於93年11月5 日上午10時30分許，為
    警在乙○○所駕駛之車牌號碼4167-GM 號自用小客車內查獲
    ，並扣得該變造之國民身分證。
二、案經丁○○訴由臺北縣政府警察局海山分局報告臺灣板橋地
    方法院檢察署檢察官呈請臺灣高等法院檢察署檢察長令轉臺
    灣雲林地方法院檢察署檢察官偵查起訴。
    理  由
壹、有罪部分：
一、認定犯罪事實所憑的證據及理由：
（一）丁○○於警訊及本院審理中（94年核退偵字第140 號卷第
      28頁、本院卷第70頁至第73頁）之證述，可證明扣案之變
      造國民身分證本為其所有，於遺失後遭人變造之事實。
（二）貼有被告相片之變造丁○○國民身分證及丁○○目前使用
      之國民身分證影本各1 紙（94年核退偵字第140 號卷第37
      頁），可證明扣案之國民身分證，係以換貼被告相片方式
      變造。
（三）內政部警政署刑事警察局93年12月31日刑鑑字第09302463
      66號鑑驗通知書（94年核退偵字第140 號卷第10頁、第11
      頁），可證明扣案之丁○○國民身分證，係以換貼被告相
      片方式變造。
（四）被告在警訊、偵查及本院審理中均自白犯罪，其歷次之自
      白均具有任意性，且與上開證據相符，應堪採為證據。
二、論罪科刑之理由：
（一）按國民身分證係用以證明個人身分、年籍事項，應屬刑法
      第212 條之關於品行、能力、服務或其他相類之證書。被
      告乙○○將自己的相片交給「阿源」，而共同變造丁○○
      之國民身分證，核其所為，係犯刑法第212 條之變造特種
      文書罪。
（二）被告與不詳姓名年籍之成年男子「阿源」間，有犯意聯絡
      及行為分擔，均為共同正犯。
（三）爰審酌被告國中畢業智識程度非高，本件為警查獲時，尚
      因違反毒品危害防制條例案件通緝中，及其擔任送貨司機
      工作，甫取得變造國民身分證，尚未行使即被查獲，暨犯
      罪後坦承犯行態度良好等一切情狀，量處如主文所示之刑
      ，並諭知易科罰金之折算標準。
（四）又扣案變造丁○○國民身分證上所貼被告相片1 張，係被
      告所有，且供本件犯罪所用之物，業經被告供承在卷，爰
      依刑法第38條第1項第2款之規定宣告沒收。
三、公訴意旨雖另認為：被告於91年12月間某日，在臺北市○○○路某地下室舞廳內，竊取丁○○國民身分證得手，故亦犯
    刑法第320 條第1 項竊盜罪嫌云云。然被告堅詞否認變造之
    丁○○國民身分證係其所竊取，並以前詞置辯。而檢察官認
    為被告涉嫌竊盜，無非係以丁○○陳述其國民身分證係遭竊
    ，而被告持有變造之丁○○國民身分證被查獲等情為事證。
    惟查，被告持有變造之丁○○國民身分證，並不當然即可直
    接推定係其竊盜所得，仍須有其他積極證據證明。然丁○○
    於本院證稱，曾經數次失竊國民身分證，不確定扣案的變造
    國民身分證究竟是何時何次遭竊，也不知道竊賊是何人等情
    ，則依據丁○○之證詞，亦無法認定被告為竊盜之人，而除
    此之外，並無其他證據可以證明該國民身分證係被告所竊，
    在無積極證據可證明被告犯罪的情形下，不能僅因被告無法
    自證無罪，或認其所辯不可採，即認定被告犯罪，應依無罪
    推定原則，為被告有利之認定，此部分起訴書雖認與上開有
    罪部分係數罪關係，然經公訴檢察官於本院審理中，當庭更
    正為牽連犯裁判上一罪關係，故此部分本院不另為無罪之諭
    知，併此敘明。
貳、無罪部分：
一、公訴意旨：
（一）公訴事實：被告乙○○於92年2 月間某日，在臺北縣板橋
      市○○街10巷48弄56號3 樓，對丙○○恫稱：如不吸食毒
      品，就不讓你離開等語，並作勢毆打丙○○，以此方式，
      脅迫丙○○施用第二級毒品安非他命5 次。
（二）起訴法條：毒品危害防治條例第6 條第2 項之以脅迫方式
      使人施用第二級毒品罪
（三）起訴證據：
  １、丙○○之警訊筆錄。
  ２、丙○○之偵查筆錄。
  ３、扣案安非他命吸食器2 個、殘渣袋4 個及淨重0.26公克之
      安非他命。
三、本院之判斷：
（一）按被告以外之人於審判外之言詞或書面陳述，除法律有規
      定者外，不得作為證據，刑事訴訟法第159 條第1 項定有
      明文，本件證人丙○○之警訊筆錄，公訴人雖引用為證據
      ，然此係被告以外之人於審判外之陳述，而被告及辯護人
      並不同意引用此項證據，又無其他法律規定得作為證據之
      情形，依上開規定，此項證據應予排除。
（二）證人丙○○於偵查及本院審理中之供述，分別如下：
  １、檢察官偵查中，丙○○證稱：乙○○曾半強迫她施用安非
      他命，當時情形是她到乙○○家裡拿資料，因為乙○○要
      用她的名義買車，進門後聊了一下，她告訴乙○○有事要
      離開，乙○○就回答，這麼快就要走了，並說有毒品，要
      不要用等語。她回答有事情，不想用，可是乙○○一直不
      讓她離開，但只是用說的，並沒有做出任何動作，沒有作
      勢要打人。在警訊時說乙○○脅迫她施用毒品，是因為之
      前如果有爭執，乙○○會出手打她，當天實際上是乙○○
      突然起身拿打火機，她被該動作嚇到等情（94偵1720號卷
      第10頁至第11頁）。據上開證詞，則丙○○當時並未遭被
      告以恫嚇之言詞或動作脅迫施用毒品，僅係因為證人憚於
      之前曾遭被告毆打的經驗，所以對於被告要求她不要離開
      的言語，不敢加以抗拒。
  ２、而丙○○在本案審理中則證稱：之前曾遭被告毆打，所以
      被告的一些動作，會讓她感到害怕，當天感覺被告是要用
      誘惑的方式把她留在家，無法確定乙○○所做的舉右手動
      作是否在威脅，只是自己會害怕。當天乙○○沒有動手拉
      人，只是言詞中有點半開玩笑，他說用一用沒關係，講一
      些又不趕時間，就用一下類似的話，不肯定是用開玩笑或
      是恐嚇的語氣，乙○○的意思是不讓她走，就算用玩安非
      他命，乙○○也會說一些讓她心軟不要走的話（本院卷第
      73頁至第81頁）。據丙○○上開證詞，則被告當時並沒有
      以動作或言詞脅迫丙○○必須施用毒品，其用意在請求丙○○不要離開，而安非他命不過是被告用以挽留證人之方
      式之一，亦可認定。
  ３、綜上丙○○之證詞，並無法認定被告有以言詞或動作脅迫
      丙○○施用第二級毒品安非他命，至於扣案之安非他命與
      吸食用具，亦僅只能證明被告及丙○○有施用毒品之行為
      ，並無法證明丙○○之施用毒品係被告脅迫所致，故檢察
      官所舉證據，無法使法院形成被告必然犯罪之心證，應為
      被告無罪之諭知。
、適用的法條：
一、刑事訴訟法第299 條第1 項前段、第301條第1項前段。
二、刑法第212 條、第28條、第41條第1 項前段、第38條第1 項
    第2 款。
三、罰金罰鍰提高標準條第1 條前段、第2條。
本案經檢察官甲○○到庭執行職務。
中    華    民    國    95    年    4     月    20    日
                  刑事第三庭    審判長法  官 劉 國 賓
                                      法  官 廖 國 勝
                                      法  官 廖 淑 華
以上正本證明與原本無異。
如不服本判決應於送達後10日內向本院提出上訴狀。
                                      書記官 黃 秋 萍
中    華    民    國    95    年    4     月    20    日
中華民國刑法第212條
 (偽造變造特種文書罪)
偽造、變造護照、旅券、免許證、特許證及關於品行、能力服務
或其他相類之證書、介紹書，足以生損害於公眾或他人者，處一
年以下有期徒刑、拘役或三百元以下罰金。


司法院資訊處製作；財團法人民間司法改革基金會備份。
